【裁判字號】    98,易,979
【裁判日期】    980430
【裁判案由】    傷害
【裁判全文】
臺灣臺中地方法院刑事判決  98年度易字第979號
公  訴  人  臺灣臺中地方法院檢察署檢察官
被      告  乙○○
選任辯護人  蔡本勇  律師
被      告  戊○○
            甲○○
上列被告因傷害案件，經檢察官提起公訴（96年度偵續字第522
號），本院判決如下：
    主    文
乙○○、戊○○、甲○○均無罪。
    理    由
一、乙○○與丙○○間有債務糾紛，乙○○竟於民國95年6月4日
    13時許，夥同戊○○、甲○○等人前往臺中縣和平鄉○○路
    ○段62之6號之丙○○住處索討債務，雙方一言不合，乙○○
    、戊○○、甲○○、與另前往上址找丙○○洽談他事之己○○（經檢察官提起公訴後，業於97年4月8日，經本院以96年
    度易字6183號案件，判處有期徒刑3月確定。）等人竟共同
    基於傷害人身體之犯意聯絡，由己○○、戊○○、甲○○動
    手毆打丙○○，致丙○○受有左側鼻部撕脫傷、頭部外傷及
    胸部挫傷等之傷害，核被告乙○○、戊○○、甲○○3人所
    為，均係犯刑法第277條第1項之普通傷害罪嫌。
二、按犯罪事實應依證據認定之，無證據不得認定犯罪事實。又
    不能證明被告犯罪者，應諭知無罪之判決，刑事訴訟法第15
    4條第2項、第301條第1項分別定有明文。又事實之認定，應
    憑證據，如未能發現相當證據，或證據不足以證明，自不能
    以推測或擬制之方法，以為裁判基礎。再認定不利於被告之
    事實，須依積極證據，苟積極證據不足為不利於被告事實之
    認定時，即應為有利於被告之認定，更不必有何有利之證據
    。而認定犯罪事實所憑之證據，雖不以直接證據為限，間接
    證據亦包括在內；然而無論直接或間接證據，其為訴訟上之
    證明，須於通常一般之人均不致有所懷疑，而得確信其為真
    實之程度者，始得據為有罪之認定，倘其證明尚未達到此一
    程度，而有合理之懷疑存在，致無從為有罪之確信時，即應
    為無罪之判決，此有最高法院40年臺上字第86號、30年上字
    第816號、76年臺上字第4986號判例可資參照。而刑事訴訟
    法第161條已於91年2月8日修正公布，其第1項規定：檢察官
    就被告犯罪事實，應負舉證責任，並指出證明之方法。因此
    ，檢察官對於起訴之犯罪事實，應負提出證據及說服之實質
    舉證責任。倘其所提出之證據，不足為被告有罪之積極證明
    ，或其指出證明之方法，無從說服法院以形成被告有罪之心
    證，基於無罪推定之原則，自應為被告無罪判決之諭知。又
    告訴人之告訴，係以使被告受刑事訴追為目的，是其陳述是
    否與事實相符，仍應調查其他證據以資審認；被害人之陳述
    如無瑕疵，且就其他方面調查又與事實相符，固足採為科刑
    之基礎，倘其陳述尚有瑕疵，而在未究明前，遽採為論罪科
    刑之根據，即難認為適法，亦有最高法院52年臺上字第1300
    號、61年臺上字第3099號判例意旨可資參照。末按，意思表
    示固有明示與默示之分，然知情並非即等同默示，尚應有證
    據證明彼此之間，有傷害之犯意聯絡及行為分擔，始能論以
    共同正犯。單純之知情或沈默，並不能做為認定與共犯間有
    犯意之連絡，必須有默示同意共犯之行為，並以共犯之犯意
    為其犯意，始應對共犯之行為負責。
三、證據能力之說明：
（一）按被告以外之人於審判外之言詞或書面陳述，除法律有規
      定者外，不得作為證據，刑事訴訟法第159條固定有明文
      ，惟被告以外之人於審判外之陳述，雖不符同法第159條
      之1至之4規定，而經當事人於審判程序同意作為證據，法
      院審酌該言詞陳述或書面陳述作成時之情況，認為適當者
      ，亦得為證據；又當事人、代理人或辯護人於法院調查證
      據時，知有第159條第1項不得為證據之情形，而未於言詞
      辯論終結前聲明異議者，視為有前項之同意，同法第159
      條之5亦定有明文。查本判決所引用之下列各項證據方法
      之證據能力，被告乙○○、戊○○、甲○○3人、被告乙○○選任辯護人及檢察官於本院準備程序及審理時均表示
      無意見，未於言詞辯論終結前聲明異議，且本院審酌該等
      證據作成之客觀情況均無不當，並無不宜作為證據之情事
      ，依刑事訴訟法第159條之5之規定，認均具有證據能力。
（二）次按被告以外之人於偵查中向檢察官所為之陳述，除顯有
      不可信之情況者外，得為證據，刑事訴訟法第159條之1第
      2項定有明文。除反對該項供述得具有證據能力之一方，
      已釋明「顯有不可信之情況」之理由外，皆得為證據；此
      乃因司法實務運作上，咸認偵查中檢察官向被告以外之人
      所取得之陳述，原則上均能遵守法律規定，不致違法取供
      ，其可信性極高，因而明定除顯有不可信之情況者外，得
      為證據，即被告以外之人於偵查中依法應具結者已具結，
      向檢察官所為之陳述，原則上具有證據能力，於例外「顯
      有不可信之情況」，始不具證據能力。本案選任辯護人主
      張證人即告訴人丙○○於偵訊時之證述筆錄無證據能力云
      云，然其並未釋明該證人於偵查中經具結後所為之證述，
      有何顯有不可信之情況，且本院亦查無該證人於偵訊時之
      證述係遭不正取供或非本於自由意志所為，足徵該供詞取
      得之過程並無瑕疵，依刑事訴訟法第159條之1第2項規定
      ，上開證人於偵訊時之證詞，亦具有證據能力，附予敘明
      。
四、本案公訴人認被告乙○○、戊○○、甲○○共同涉犯傷害罪
    嫌，無非以證人即告訴人丙○○之證述、財團法人羅許基金
    會羅東博愛醫院診斷證明書1份、支票影本2張、監視器翻拍
    相片32張在卷可稽及現場監視器光碟1份為其論據。訊據被
    告乙○○、戊○○、甲○○等3人固坦承於上揭時、地，有
    在告訴人丙○○住處出現商討事情，惟均堅詞否認有何共同
    傷害之情事，被告乙○○辯稱：當時伊與戊○○是要去向告
    訴人催討欠款，適有甲○○、己○○、庚○○亦來找告訴人
    ，但那些人都不是伊找來的，而且席間，己○○自己突然出
    手毆打告訴人，當時伊坐在旁邊並沒有動手，還出手去拉扯
    己○○制止他繼續打人等語；被告戊○○辯稱：當天伊開車
    載老闆乙○○去找告訴人談債務問題，正好遇到甲○○、庚○○及己○○等人也有事去找告訴人，但伊與其等不熟，後
    來場面變得很混亂，己○○突然出手毆打告訴人，伊並沒有
    動手等語；被告甲○○辯稱：伊當天和己○○去找告訴人洽
    談事情，進到屋內就聽到乙○○要跟告訴人要債，但伊並不
    認識乙○○及戊○○，其間己○○有拿東西丟告訴人，伊有
    過去擋開，並沒有出手傷害告訴人等語。經查：
（一）告訴人丙○○雖迭次指訴：於95年6月4日13時許，在臺中
      縣和平鄉○○路○段62之6號之住處遭被告乙○○指示被告
      戊○○、甲○○及業經判決確定之己○○毆打，致伊受有
      左側鼻部撕脫傷、頭部外傷及胸部挫傷等之傷害云云，並
      提出財團法人羅許基金會羅東博愛醫院於95年6月13日出
      具之診斷證明書1份為據，因該診斷證明書只能證明告訴
      人受傷情事，告訴人上揭所受之傷勢，是否為被告乙○○
      指示被告戊○○、甲○○及業經判決確定之己○○毆打造
      成，其上開指訴是否與事實相符，自仍應調查其他證據以
      資審認。
（二）於上揭時、地，己○○固確實有持桌上之飲料瓶毆打告訴
      人，致告訴人受有傷害而犯傷害罪一情，業據己○○供承
      在卷，其所犯傷害罪經本院於97年4月8日，另案以96年度
      易字6183號，判處有期徒刑3月確定，此經本院調卷查核
      無訛，並有該判決書1份在卷可參，惟當時在場之本案被
      告戊○○、甲○○是否有動手傷害告訴人、在場之被告乙○○是否與己○○、戊○○、甲○○有傷害之犯意聯絡，
      仍應有其他證據證明。而證人己○○迭次供稱：伊並不認
      識被告，當天伊與甲○○、庚○○等人前往告訴人經營之
      民宿，係為洽談事情，適遇見被告乙○○、戊○○，席間
      ，因伊個人看不慣告訴人欠錢不還的態度，才會生氣拿桌
      上的東西丟中告訴人的鼻子，伊毆打丙○○與乙○○沒有
      關係等語明確（參見96年度偵字第10564號卷第13頁、96
      年度偵字第20031號卷第18頁筆錄）、核與其之後具結證
      述：伊承認當天動手，伊跟乙○○、戊○○不熟，於95年
      6月4日有在告訴人丙○○住處見過被告乙○○，伊在梨山
      做水果生意，告訴人丙○○之前有到伊工廠稱要介紹其他
      果農給伊認識，要先準備100萬元，伊才會於95年6月4日
      去丙○○家，伊是和被告甲○○、員工綽號「小黑」3個
      人一起去的，後來在環山遇到庚○○，庚○○就順便去走
      走，到了丙○○住處，看到被告乙○○在裡面，還有丙○○、還有好幾個人，進去之後，伊就坐在椅子上，沒有講
      話，是被告乙○○和告訴人丙○○講話，是他們有債務問
      題，是告訴人丙○○欠被告乙○○錢，告訴人丙○○說「
      人肉鹹鹹，不然你要怎樣」，伊聽到這句話心理想，丙○○要伊準備100萬要介紹果農給伊，應該也是騙人，伊一
      氣就拿不知道是什麼的東西往丙○○打過去，伊打丙○○
      ，與他不還被告乙○○錢沒有關係，伊打丙○○時，被告
      甲○○有過來攔伊，至於被告戊○○並沒有作任何動作，
      是伊自己臨時起意的，離開時，在門口被告乙○○問伊為
      何這麼衝動，只有說這句話，然後伊有告訴乙○○到伊工
      廠再詳細說，後來才請伊工人「小黑」上了被告戊○○的
      車子，就帶他們到工廠，伊就把丙○○要介紹果農、要伊
      拿錢給他的事情全部告訴他們，免得他們誤會伊為何要打
      人，之後就也沒有聯絡了，要去告訴人丙○○家前，沒有
      人說要去處理債務的事情，且伊在打告訴人丙○○前，也
      沒有人在場喊要打人，伊在打丙○○時，也沒有人在旁邊
      助勢，反而打了之後，有人把伊架開，伊當時是拿東西打
      過去，告訴人的眼鏡就刮傷他自己，至於其他的人並沒有
      幫忙打，有人是將伊隔開，伊有看到，還有感覺有人拉伊
      的身體，且不只一人等語（參見96年度偵續字第522號卷
      第25頁筆錄、本院卷第47頁反面至第50頁反面）均相符合
      。亦核與證人即案發時亦在場之庚○○迭次證述：於95
      年6月4日伊有到丙○○住處，當天與證人己○○和被告甲○○要去買梨子，是己○○約伊一起去的，當天伊本來是
      在丙○○隔壁的店泡茶，看到被告甲○○開白色的車載證
      人己○○來，當時車上沒有其他人，其中一個人開車門說
      他要去買梨子，所以伊就帶他們去找告訴人丙○○，主要
      是要介紹他們買梨子，伊之前就認識己○○、甲○○、丙○○，至於被告乙○○、戊○○伊不認識，也沒有看過，
      當天現場很多人，被告乙○○有跟伊提欠錢的事，伊當時
      有說錢的事和伊沒有關係，後來在證人己○○動手打人前
      ，伊沒有聽到任何人說要打人，己○○打丙○○之後，就
      被很多人拉開，伊有看到大家圍過去，是要去分開，不是
      要過去繼續打架，也不是要過去幫忙，當中有看到有人拿
      衛生紙，誰做什麼動作，伊現在沒有辦法確定，但被告甲○○，伊有看到他當時是要去把動手的己○○架開，他當
      時的手放在告訴人丙○○的頭上，是靜止的，他是要幫丙○○擋，伊還有看到被告甲○○拉著證人己○○的手說：
      「你在做什麼（台語）」，至於被告乙○○、戊○○在做
      什麼伊沒有注意，拉開之後，大家就各自回去了，當時伊
      會特別注意被告甲○○，是因為伊和甲○○一起去的，伊
      有注意看甲○○，他沒有動手打丙○○等語（參見同偵續
      卷第24頁、第25頁筆錄、本院卷第45頁至第47頁反面筆錄
      ）相符。依證人己○○、庚○○上揭證詞可徵，案發當時
      係證人己○○臨時起意，動手傷害告訴人丙○○，在場之
      被告乙○○、戊○○、甲○○3人均未動手，亦未有何言
      詞陳述甚明。
（三）公訴人雖提出監視器翻拍相片32張在卷可稽及現場監視器
      光碟1份，證明被告乙○○、戊○○、甲○○3人與出手毆
      打告訴人丙○○之己○○間有犯意聯絡，惟經本院於98年
      4月15日當庭勘驗事發現場光碟，勘驗結果：
   １、畫面一：告訴人住處戶外（於95年6月4日14時0分52秒開
       始錄影）：
       「同日14時16分41秒身穿格子襯衫乙○○由畫面左上方
       跑入（告訴人住處）。同日14時16分54秒：4人由畫面左
       上方走進，依序為深藍色上衣之己○○、白色汗衫之己○○員工『小黑』、黑色外套頭戴鴨舌帽不詳人士及紅
       色夾克之庚○○。同日14時17分：白色休旅車由左上方
       駛入。同日14時17分20秒：身穿咖啡色皮夾克之甲○○
       由駕駛座下車後走入畫面右下方。同日14時17分30秒黑
       色休旅車由左上方駛入。同日14時17分41秒：身穿紅色
       條紋白色POLO衫之戊○○由駕駛座下車後走入畫面右下
       方。.. 同日14時29分30秒：格子襯衫乙○○由畫面右下
       方走入並坐上黑色休旅車右前方副駕駛座。同日14時29
       分45秒：深藍色上衣之己○○由畫面右下方走入。同日
       14時30分2秒：深藍色上衣之己○○走近黑色休旅車右前
       座，乙○○開門、兩人交談。同日14時30分15秒咖啡色
       上衣之甲○○、戊○○及白色汗衫男子『小黑』先後由
       畫面右下方走入，甲○○坐進白色休旅車駕駛座、戊○○進入黑色休旅車駕駛座、『小黑』則坐進黑色休旅車
       左後座離開。
   ２、畫面二：告訴人住處室內（同日14時0分7秒開始錄影）
       ：「穿白色外套之丙○○單獨坐於沙發上泡茶，臉朝門
       外張望。.. 同日14時9分43秒：丙○○起身並走出櫃臺
       回到沙發坐下後點煙，臉朝門外張望。.. 同日14時16分
       47秒：乙○○由門外走入到櫃臺前向周圍張望一圈。同
       日14時17分10秒：身穿深藍色上衣之己○○、白色汗衫
       『小黑』、紅色夾克之庚○○陸續走入，丙○○走出櫃
       臺後朝沙發區走去。同日14時17分47秒：丙○○於原泡
       茶位置坐下，己○○及乙○○坐在丙○○右手邊沙發上
       ，白色汗衫男子小黑站立於丙○○左側，依序站立者為
       紅色夾克庚○○、咖啡色皮衣男子甲○○，黑色外套戴
       帽男子站立於丙○○對面沙發之後側。同日14時17分50
       秒：紅色橫條白色POLO衫之戊○○由門外走入，超越證
       人庚○○位置，靠近告訴人丙○○，與告訴人丙○○間
       隔著一位白色汗衫的『小黑』。同日14時18分25秒：紅
       色夾克庚○○於丙○○對面沙發坐下，黑色外套戴帽男
       子由門外走入後又走出。同日14時19分36秒：乙○○起
       身朝門外走去。同日14時19分44秒乙○○從門外走入後
       ，站立於紅衣男子庚○○座位旁講話（手比畫、插口袋
       ，朝庚○○、丙○○比畫，此時，被告甲○○站在證人
       庚○○座位右邊，被告戊○○站立在被告甲○○右邊，
       比較靠近告訴人的位置，與告訴人丙○○間隔著白色汗
       衫『小黑』，大家持續交談著）。同日14時21分6秒：被
       告戊○○轉身走到靠櫃臺邊，同日14時21分10秒左右：
       被告戊○○又靠近證人庚○○的位置，中間隔著被告甲○○。同日14時21分35秒：深藍色衣服男子己○○拿桌
       上伯朗咖啡罐起身朝丙○○砸去，此時，被告乙○○兩
       手插於前褲袋，被告戊○○兩手插於後褲袋，被告甲○○站立一旁，後來身體慢慢往告訴人丙○○靠近。（此
       時，撥放速度是以原速度八分之一的速度播放，螢幕放
       大1.5倍）同日14時21分41秒：被告甲○○身體往告訴人
       丙○○方向移動，此時他的左手仍在其身體左側，後來
       有左手舉起到其本人頭部的位置，此時手上沒有衛生紙
       ，21分42秒時，告訴人頭頂上有手的影像，46秒時，被
       告甲○○的左手回到自己的身體左側，此時，告訴人丙○○頭上沒有手的影子，被告甲○○整個身體動作，狀
       似有與證人己○○接觸。同日14時21分41秒此時，被告
       乙○○有用左手去拉證人己○○的右側，之後，被告乙○○都站立在現場，沒有其他的動作。同日14時21分41
       秒到54秒間，被告戊○○都沒有動作，站立一旁。同日
       14時21分51秒：深藍色衣服之己○○坐回原位。同日14
       時21分54秒丙○○左手掩面。同日14時24分10秒：乙○○、丙○○持續爭論中。同日14時27分56秒：咖啡色皮
       衣甲○○走出門外、28分5秒甲○○走回店內。同日14時
       29分11秒：乙○○、己○○陸續走出門外。同日14時29
       分37秒：庚○○回頭對丙○○說話。同日14時30分：咖
       啡色皮衣甲○○、戊○○、紅色夾克庚○○及白色汗衫
       男子『小黑』陸續走出門外。」
       由以上之勘驗結果，可知：
    (1)被告乙○○、戊○○均辯稱：其2人係同一輛車抵達告訴
      人上開住處、被告甲○○辯稱：其係與證人己○○、庚○○己○○之工人『小黑』一同至告訴人住處一情，與上開
      勘驗結果尚無不符，上開證人己○○、庚○○同辯稱：伊
      2人與被告甲○○是於上揭時、地至告訴人住處巧遇被告
      乙○○、戊○○一情，難認與事實不合。
    (2)尤其以上開告訴人住家內部勘驗結果於：95年6月4日下午
      2時21分35秒許，是穿深藍色衣服之己○○拿起桌上伯朗
      咖啡罐起身朝丙○○砸去，此時，被告乙○○兩手插於前
      褲袋，被告戊○○兩手插於後褲袋，被告甲○○站立一旁
      ，後來身體慢慢往告訴人丙○○靠近、接著21分41秒時，
      被告甲○○身體往告訴人丙○○方向移動，後來其左手舉
      起、21分42秒時，告訴人頭頂上有手的影像，21分46秒時
      ，被告甲○○的左手回到自己的身體左側，此時，告訴人
      丙○○頭上沒有手的影子，被告甲○○整個身體動作，狀
      似有與證人己○○接觸、另於21分41 秒時，被告乙○○
      有用左手去拉證人己○○的右側，之後，被告乙○○都站
      立在現場，沒有其他的動作，而21 分41秒到54秒間，被
      告戊○○都沒有動作，站立一旁，迄21分51秒己○○坐回
      原位，21分54秒丙○○左手掩面等情可知，本案告訴人丙○○遭傷害之時間係95年6月4日下午2時21分35秒迄同日
      下午2時21分51秒，前後僅16秒之短，且依上開畫面可知
      ，被告乙○○、戊○○均未動手毆打告訴人，甚且，被告
      乙○○還有去拉扯毆打告訴人之己○○，從而，告訴人證
      述：被告戊○○有毆打伊、被告乙○○與動手之己○○有
      傷害之犯意聯絡云云，顯與事實不符。而被告甲○○雖有
      在證人己○○毆打告訴人時，其身體往告訴人丙○○方向
      移動，後來其左手舉起、告訴人頭頂上有出現手的影像，
      被告甲○○整個身體動作，狀似有與證人己○○接觸一情
      ，惟未並有被告甲○○朝告訴人頭部毆擊之畫面，被告甲○○辯稱：其當時是伸手至告訴人頭上要擋己○○的攻擊
      等語，核與上開在場目擊證人己○○、庚○○同證述：伊
      有看到被告甲○○當時是要去把動手的己○○架開，他當
      時的手放在告訴人丙○○的頭上，是靜止的，他是要幫丙○○擋，還有看到被告甲○○拉著證人己○○的手說：「
      你在做什麼（台語）」等語，與上開勘驗畫面並無不符之
      處。
    (3)之後離開告訴人上家時，固然證人己○○與被告乙○○有
      交談，綽號「小黑」之人還乘坐被告戊○○、乙○○的車
      離開，惟證人己○○前已具結稱：因被告乙○○質問他為
      何要打人，伊想說請工人「小黑」帶路，至伊住處說明等
      語，亦難認不符常理，即使被告乙○○與證人己○○有交
      談，亦難以此即推論證人己○○係被告乙○○邀集至告訴
      人住處，即使如此推論，亦難進而臆測證人己○○上開動
      手毆打告訴人係受被告乙○○指使，或被告乙○○與之有
      傷害之犯意聯絡甚明。
 （四）雖告訴人有左側鼻部撕脫傷、頭部外傷及胸部挫傷等之
       傷害，惟依勘驗現場錄影畫面所示，證人己○○係站起
       來持桌上之咖啡罐朝坐著的告訴人丟去，且證人己○○
       身體有接續的動作，被告乙○○、甲○○有去拉扯證人
       己○○之情形，可徵，證人己○○丟完咖啡罐後，應有
       繼續動手毆打告訴人情形，告訴人之胸部挫傷亦難排除
       係咖啡罐掉落時再砸傷，況且證人己○○已一再證述：
       伊在打告訴人丙○○前，也沒有人在場喊要打人，伊在
       打丙○○時，也沒有人在旁邊助勢，反而打了之後，有
       人把伊架開等語，已如上述，自難僅憑告訴人之傷勢即
       推論被告戊○○、甲○○在場毆打告訴人，進而推論在
       場之被告乙○○有傷害之犯意聯絡甚明。
（五）綜上所述：因查無被告有任何動作或言詞表現足認其與本
      件動手傷害之己○○間，有何犯意聯絡；且本件傷害案，
      係突發之事件，並無任何事證足認被告3人於事發之前即
      已知悉，遑論提供助力。雖被告乙○○於事發之後，有與
      動手之己○○交談之舉動，亦難依此即遽爾推認被告乙○○等人係有傷害之犯意聯絡，本件既無任何積極證據，足
      證被告3人有何告訴人指訴傷害告訴人之犯意聯絡及行為
      分擔，自不能僅以推測之詞，遽令負傷害罪責。本件不能
      證明被告犯罪，揆諸首揭說明，即應為被告無罪之諭知。
據上論斷，應依刑事訴訟法第301條第1項，判決如主文。
本案經檢察官丁○○到庭執行職務。
中    華    民    國    98    年    4    月    30    日
            刑事第八庭        法  官  黃賢婷
以上正本證明與原本無異。
如不服本判決，應於收受送達後10日內向本院提出上訴書狀，其
未敘述上訴之理由者並得於提起上訴後10日內向本院補提理由書
（均須按他造當事人之人數附繕本）「切勿逕送上級法院」。
                              書記官  江美琪
中    華    民    國    98    年    4    月    30    日


司法院資訊處製作；財團法人民間司法改革基金會備份。
